臺灣高等法院刑事判決
109年度上訴字第1705號
上  訴  人  
即  被  告  柯仲逵




選任辯護人  方興中律師(法扶律師)
上列上訴人即被告因毒品危害防制條例案件，不服臺灣新北地方
法院108年度訴字第287號，中華民國109年3月4日第一審判決（
起訴案號：臺灣新北地方檢察署107年度偵字第19258號），提起
上訴，本院判決如下：
    主  文
原判決除沒收外撤銷。
柯仲逵共同販賣第三級毒品，未遂，處有期徒刑貳年。
    事  實
一、柯仲逵明知愷他命係毒品危害防制條例所列管之第三級毒品
    ，非經許可不得販賣，竟意圖營利，與真實姓名年籍不詳、
    綽號「小刀」之成年男子具有販賣第三級毒品以牟利之犯意
    聯絡，於107年6月18日晚間9時08分許前之某時，在不詳處
    所，以柯仲逵所有之iphone X手機（搭配門號0000000000號
    )連接網路，以暱稱「Kui」登入通訊軟體「微信」（下稱微
    信），在有多數人用以傳遞毒品交易訊息、名為「24h便利
    商店」之聊天室，刊登含有交易第三級毒品愷他命之意之「
    ○○街支援悠閒」文字訊息。嗣員警執行網路巡邏，發現前揭
    訊息後，喬裝為毒品買家與之接洽，達成以新臺幣（下同）
    5,500元之代價，購買愷他命5公克之合意，並約定於同(18)
    日晚間11時40分許，在新北市○○區○○路000號前交易。嗣由
    柯仲逵依約前往上址交易，而於同日晚間11時40分許，在同
    市區○○路000號前，持毒品交予依員警指示喬裝為毒品買家
    前來拿取毒品之人(下稱喬裝買家之人)之時，柯仲逵所持之
    第三級毒品愷他命21包（下稱本案毒品21包，淨重15.1360
    公克，驗餘淨重15.1350公克）尚未收取 交易毒品之價金，
    即為埋伏警員當場逮捕而未遂。員警並扣得本案毒品21包、
    iphone X手機(含門號0000000000號SIM卡1張）1支。
二、案經臺北市政府警察局信義分局報告臺灣新北地方檢察署檢
    察官偵查起訴。　　
    理  由
壹、證據能力
一、按被告以外之人於審判外之言詞或書面陳述，除法律有規定
    者外，不得作為證據；被告以外之人於審判外之陳述，雖不
    符刑事訴訟法第159條之1至第159條之4之規定，而經當事人
    於審判程序同意作為證據，法院審酌該言詞陳述或書面陳述
    作成時之情況，認為適當者，亦得為證據；當事人、代理人
    或辯護人於法院調查證據時，知有第159條第1項不得為證據
    之情形，而未於言詞辯論終結前聲明異議者，視為有前項之
    同意，刑事訴訟法第159條第1項、第159條之5分別定有明文
    。查本判決所引用被告以外之人於審判外之陳述，除前述供
    述證據外，檢察官、上訴人即被告柯仲逵(下稱被告)及其辯
    護人就該等證據之證據能力，於本院審理期日調查證據時，
    均不爭執其證據能力(見本院卷第73至75頁)，亦均未於言詞
    辯論終結前聲明異議(見本院卷第100至101頁)，且本院審酌
    該等陳述作成之情況並無不當，依刑事訴訟法第159條之5第
    2項規定，該等供述證據俱有證據能力。至被告及其辯護人
    主張員警職務報告(見偵字第19258號卷第15頁)為被告以外
    之人於審判外所為之書面陳述，應無證據能力乙節，本院並
    未將該職務報告引為認定被告有罪事實之證據，故就被告及
    其辯護人爭執該職務報告之證據能力之有無，認無加審酌之
    必要，附此敘明。
二、被告及其辯護人又爭執卷附微信對話紀錄翻拍照片(見偵字
    第19258號卷第61頁，實為對話紀錄之螢幕截圖照片，下稱
    螢幕截圖照片)之證據能力，認該等證據為傳聞證據，無證
    據能力云云（見本院卷第75頁)。然所謂被告以外之人於審
    判外之陳述(即傳聞證據)，係指被告以外之人就其曾經參與
    或見聞之事實，事後追憶並於審判外為陳述者而言。惟查前
    揭螢幕截圖照片係員警以其行動電話連接網際網路並登入微
    信後，在「24h便利商店」聊天室中之對話紀錄，以螢幕截
    圖方式列印之照片，其畫面顯示「Kui」微信帳號及喬裝買
    家之員警與「Kui」之對話紀錄之畫面照片，依將微信對話
    紀錄以螢幕截圖方式擷取之，客觀上足以保有通訊紀錄之完
    整狀態，有卷內刑案截圖證據照片在卷可查(見偵字第19258
    號卷第61頁)，且經證人即警員林啟裕於偵訊及原審審理時
    、證人即員警蕭仕忠於原審審理時證述上開對話通訊之經過
    情節明確（見偵字第19258號卷第103至104頁，原審卷第156
    至162、240至242頁）。是上開螢幕截圖照片所呈現之對話
    紀錄等畫面資料，係雙方各自登入微信者於微信軟體所繕打
    之資料、文字，透過軟體運作、儲存及網際網路之連結，而
    將該等資料依實顯示在另一登入微信者之電腦或行動電話畫
    面中，與所謂「被告以外人於審判外陳述」無涉，自不受傳
    聞法則之規範，被告及其辯護人以前詞爭執前揭微信對話紀
    錄之螢幕截圖照片之證據能力云云，顯非可取。本院審酌上
    開微信對話紀錄之螢幕截圖照片所呈現之內容，形式外觀並
    無遭他人變造修改之情，亦無矛盾或不流暢、遭刪減或修改
    之跡象，且該等螢幕截圖照片並非違法取得，亦無證明力明
    顯過低之情形，復經原審於審判期日依法進行證據之調查、
    辯論，上開證據資料包含被告及辯護人於本院準備程序不爭
    執之其他相同性質之微信對話紀錄之翻拍照片等件，均屬相
    同內容之物證性質，不受傳聞法則之拘束，是以該等證據均
    有證據能力而得作為認定被告本案犯罪事實之依據。
三、按可得為證據或得沒收之物，得扣押之；對於應扣押物之所
    有人、持有人或保管人，得命其提出或交付；檢察官、檢察
    事務官、司法警察官或司法警察逮捕被告、犯罪嫌疑人或執
    行拘提、羈押時，雖無搜索票，得逕行搜索其身體、隨身攜
    帶之物件，所使用之交通工具或其立即可觸及之場所，刑事
    訴訟法第133條第1項、第3項、第130條分別訂有明文。經查
    ：
(一)員警使用行動電話連結網際網路，在微信「24h便利商店」
    聊天室，看到「Kui」刊登「○○街支援悠閒」之訊息，員警
    即將「Kui」加入好友，嗣與「Kui」談成以5,500元購買5公
    克愷他命之合意，並約在新北市○○區○○路000號前見面，期
    間「Kui」有要求視訊，要求看到一個安全的對象，所以員
    警就找一個有刺青圖騰之民眾(即喬裝買家之人，以下均以
    喬裝買家之人稱之)給「Kui」看；嗣員警先於約定時間到達
    上址附近並埋伏，因「Kui」之頭像就是被告之長相，且看
    到被告出現在上址，員警就鎖定被告，喬裝買家之人就走向
    被告，被告從口袋拿出毒品要交付予喬裝買家之人時，被告
    竟不小心掉出裝有本案毒品21包之大透明夾鍊袋1個(內有小
    包透明夾鍊袋，見偵字第19258號卷第51、59頁)，經員警當
    場扣得前開毒品及iphone X手機(含門號00000000000號SIM
    卡1張，以下均同)等情，業據證人林啟裕於偵訊及原審審理
    時證述明確（見偵字第19258號卷第103至104頁，原審卷第1
    52至161頁），證人蕭仕忠於原審審理時亦證述：員警用行
    動電話微信軟體在員警依職務知悉會有販賣毒品訊息之「24
    h便利商店」聊天室查看，看到「Kui」刊登「○○街支援悠閒
    」訊息，就與該人聯繫，確認「Kui」確實是要販賣愷他命
    ，嗣並與「Kui」達成以5,500元購買5公克愷他命之合意並
    約定地點，伊在使用行動電話與「Kui」洽談毒品交易時，
    因「Kui」有要求視訊，員警就有找喬裝買家之人與「Kui」
    視訊；之後4位員警到約定地點埋伏、逗留，看著喬裝買家
    之人與被告見面情形，喬裝買家之人與被告見面後小聊一下
    ，被告就從腰際拿出一包東西，員警看到那包是白色東西，
    就懷疑是毒品，員警就上前查緝，該等毒品就掉在地上，被
    告就蹲在地上檢掉下去的東西，後來員警就查扣該包毒品及
    手機等語(見原審卷第240至244頁），可見員警於107年6月1
    8日晚間11時40分許至新北市○○區○○路000號附近，看見與「
    Kui」顯示頭像長相相同之被告，由喬裝買家之人上前與被
    告交易，被告自行自口袋取出裝有本案毒品21包之袋子欲交
    付愷他命予喬裝買家之人之際，員警即上前查緝，被告不慎
    將該等毒品掉落地面，員警當場並扣得該等毒品及iphone X
    手機1支(含門號)。
(二)參以本案搜索、扣押筆錄中「執行之依據」欄位，係勾選「
    依刑事訴訟法第130條執行附帶搜索」、「依刑事訴訟法第1
    33條第3項命所有人、持有人或保管人提出或交付應扣押物
    予以扣押」，執行範圍則勾選「身體」，並因此扣得本案毒
    品21包、iphone X手機（含門號）1支，有卷內臺北市政府
    警察局信義分局搜索扣押筆錄、扣押物品目錄表在卷可參（
    見偵字第19258號卷第17至25頁），足見本案員警係見被告
    自行取出、繼而掉出本案毒品21包，始上前查緝並扣得該等
    毒品，以現行犯將逮捕後進行附帶搜索而扣得前揭蘋果廠牌
    行動電話，依刑事訴訟法第130條、第133條第3項規定，自
    有證據能力。
(三)被告及辯護人指員警利用非員警之第三人與「Kui」視訊、
    交易毒品，違反警察職權行使法第12、13條之規定，是員警
    遴選第三人蒐集事證之行為於法不合，因此所取得之證據即
    扣案之本案毒品21包應無證據能力云云。然按警察為防止危
    害或犯罪，認對公共安全、公共秩序或個人生命、身體、自
    由、名譽或財產，將有危害行為，或有觸犯刑事法律之虞者
    ，得遴選第三人秘密蒐集其相關資料；警察依前條規定遴選
    第三人秘密蒐集特定人相關資料，應敘明原因事實，經該管
    警察局長或警察分局長核准後實施，警察職權行使法第12條
    第1項、第13條第1項定有明文，是依此，員警為防止危害或
    犯罪，或有觸犯法律之虞者，固應敘明原因事實，經該管警
    察局長或警察分局長核准後遴選第三人秘密蒐集其相關資料
    。然查，本案喬裝買家之人不論係在與「Kui」進行視訊時
    ，或至新北市○○區○○路000號附近出面與被告攀談、交易毒
    品時，其作用均僅是露臉、亮相而己，除此均是在場員警之
    調查犯罪之作為，依前所述，員警係依上開法律規定而將本
    案毒品21包及iphone X手機(含門號)1支予以扣案，並有證
    人林啟裕及蕭仕忠於原審審理時證述明確（見原審卷第154
    至158、242至246頁）。換言之，本案查緝、蒐證過程之主
    體仍為員警，並未責由該喬裝買家之人進行任何秘密蒐證行
    為，顯與警察職權行使法第12條第1項所規範之警察遴選第
    三人秘密蒐集資料者不同，自無上開警察職權行使法相關規
    定之適用。
(四)從而，被告及其辯護人以本案員警遴選第三人秘密蒐集證據
    之偵查行為違反警察職權行使法第13條第1項規定，因此查
    扣之本案毒品21包無證據能力云云，洵無可採。被告上訴本
    院仍執前開情詞指摘扣案毒品不得作為論罪依據云云，同為
    無理由而不足採。 
四、除上述，本院就本案所引用其餘憑以認定被告犯罪事實之非
    供述證據，核無違反法定程序取得之情，依刑事訴訟法第15
    8條之4反面解釋，該等非供述證據，均有證據能力。
貳、認定事實所憑之證據及理由
一、被告於本院審理時未到庭，其於本院準備程序時雖否認販賣
    第三級毒品未遂犯行，然就事實欄所載之有關本案犯罪構成
    全部或主要事實，僅爭執其未在微信之上開聊天室刊登販賣
    毒品之訊息，其餘各節均供認不諱（見本院卷第75至84頁）
    ，惟前開事實欄並未認定被告有刊登販賣毒品之訊息，此部
    分被告顯有誤會。換言之，被告除否認有販賣第三級毒品未
    遂之罪名外，對本案構成販賣第三級毒品（未遂）之犯罪全
    部或主要構成要件事實，均供認不諱（見本院卷第75至81頁
    ，詳後述），另被告於偵訊時供稱是「小刀」用我的手機，
    在聊天室貼上開訊息，他跟對方（按指喬裝的買家，以下同
    ）約好之後再叫我去送愷他命，這樣「小刀」會分給我毒品
    ，扣案毒品即是「小刀」拿給我要我送的毒品，他要我收5,
    500元再拿回酒店給他，扣案手機（即iphone X手機）是「
    小刀」用來跟對方聯絡等情明確（見偵字第19258號卷第83
    頁），足認被告於檢察官偵訊時亦供認有事實欄所載之事實
    。堪認被告於偵查及本院準備程序，就上開事實欄所載之事
    實業已供認不諱，先予指明。
二、經查：
(一)「Kui」（即前述「小刀」之人，下同）於107年6月18日晚
    間9時08分許前之某時，在不詳處所，以上開行動電話連接
    網路後登入「微信」，在「24h便利商店」之聊天室刊登「○
    ○街支援悠閒」文字訊息；嗣員警執行網路巡邏，發現前揭
    訊息後，喬裝為買家與之接洽，並達成以5,500元之代價、
    販賣愷他命5公克予喬裝買家之員警之合意，雙方並約定於
    同日（即107年6月18日，下同）晚間11時40分許，在新北市
    ○○區○○路000號前交易。嗣柯仲逵至上址，於同日晚間11時4
    0分許，在同市區○○路000號前，交付愷他命予喬裝買家之人
    之際(尚未收取交易毒品價金)，為警當場逮捕，並扣得本案
    毒品21包、iphone X手機(含門號0000000000號SIM卡1張）1
    支等情，為被告所不爭執（見原審卷第98、277至281頁），
    核與證人即警員林啟裕於偵訊及原審審理時之證述、證人蕭
    仕忠於原審審理時之證述內容相符(見原審卷第151至162、2
    40至249頁），並有交通部民用航空局航空醫務中心107年6
    月25日航藥鑑字第0000000號毒品鑑定書、扣案物照片、密
    錄器錄影影像翻拍照片、微信對話記錄翻拍照片、微信聊天
    室暨帳號資料翻拍照片、微信聊天室頁面翻拍照片在卷可稽
    （見偵卷第51至61、95頁，原審卷第123至 127、167至181
    頁），復有扣案之本案毒品21包、iphone X手機(含0000000
    000號SIM卡1張）1支可資佐證，故此部分事實，可堪認定。
(二)被告於檢察官偵訊時供稱：網路上之廣告是「小刀」刊登的
    ，「Kui」是伊的微信帳號，「Kui」頭像也是伊，「小刀」
    用伊行動電話微信帳號「Kui」與喬裝買家之員警聯繫，和
    喬裝買家之員警約好後，叫伊去送愷他命，「小刀」是在臺
    北市林森北路酒店拿扣案之本案毒品21包給伊，要伊拿去交
    易，並收5,500元回到酒店，伊到場後，員警找1個有刺青之
    男子來找伊，問伊說「東西借我看一下」，伊說好，伊就被
    員警上銬逮捕；伊不知道「小刀」之真實姓名年籍資料，伊
    會這樣做是因為「小刀」會分毒品給伊等語（見偵卷第83頁
    ），已如前述。又被告於原審審理時自陳其於偵訊時所陳述
    均係出於自願，未受不正方法之訊問(見原審卷第275頁），
    於本院準備程序時對其偵訊筆錄所載，亦未爭執（見本院卷
    第75頁），而被告偵訊所述內容，與證人林啟裕於原審審理
    時證稱：107年6月18日員警有查獲被告販賣毒品案件，伊在
    交易地點旁邊準備要逮捕被告；當初喬裝買家之員警蕭仕忠
    用行動電話登入微信，與「Kui」洽談毒品交易內容，「Kui
    」有要求視訊，要求看到1個安全的對象，其等就找1個「Ku
    i」認為安全的對象，所以就找1個有刺青之人(即喬裝買家
    之人）讓「Kui」看，之後與對方達成購買5公克愷他命之合
    意，員警後來帶該刺青男子和被告面交，是4位員警加上該
    刺青之人先到達新北市○○區○○路000號附近，員警先在附近
    埋伏，到現場後，員警有看到被告站在相約之地點，因為「
    Kui」頭像就是被告長相，員警就鎖定被告，該刺青男子就
    走向被告，被告準備交付、拿出毒品時，本案毒品21包就掉
    落，員警就一擁而上逮捕被告，該21包是裝在1個大夾鏈袋
    ，然後1次掉落等語（見原審卷第152至159頁），及證人蕭
    仕忠於原審審理時證稱：107年6月18日晚間伊有至新北市永
    和區中正路上查緝1件販賣毒品案件，員警是先用行動電話
    登入微信至依其等職務所知會有開拋出毒品訊息之群組內查
    看，發現有刊登類似支援等等暗示或顯示販賣毒品之文字，
    就會跟刊登之人聯繫，本案就是以此方式發現「○○街支援悠
    閒」之販賣毒品訊息後，將刊登此訊息之「Kui」加為好友
    ，並與「Kui」聯繫，知道他所稱「悠閒」、「小姐」就是
    販賣愷他命，就跟他約定以5,500元購買5公克愷他命，並約
    定地點後前往查緝；在洽談交易內容過程中有和「Kui」視
    訊，是找1位有刺青之民眾(即喬裝買家之人)跟「Kui」視訊
    ，後來該刺青之人有和4位員警一起到約定地點，約定地點
    是1間便利商店前，員警在附近埋伏、逗留，看著該刺青男
    子與被告見面、小聊一下後，被告從腰際拿出1包白色東西
    且掉在地上，被告蹲下去要撿，員警懷疑該包東西是毒品就
    上前查緝，之後員警就查扣該包毒品及行動電話等語大致相
    符（見原審卷第240至246頁），並有臺北市政府警察局信義
    分局搜索扣押筆錄、扣押物品目錄表、扣案物照片、密錄器
    錄影影像翻拍照片、微信對話記錄翻拍照片、微信聊天室暨
    帳號資料翻拍照片、微信聊天室頁面翻拍照片在卷可稽（見
    偵字第19258號卷第17至25、51至61頁，原審卷第123至127
    、167至181頁）。又扣案本案毒品21包，經送請交通部民用
    航空局航空醫務中心檢驗，驗出第三級毒品愷他命成分，有
    交通部民用航空局航空醫務中心107年6月25日航藥鑑字第00
    00000號毒品鑑定書在卷可憑(見偵字第19258號卷第95頁）
    ，足認被告於偵訊及本院準備程序時所為之前揭任意性自白
    與事實相符，洵堪採信。
(三)被告嗣於原審審理時翻異前詞，辯稱：「Kui」是張桓輔（
    歿於107年7月19日，見原審卷第39頁）使用之微信帳號，「
    Kui」顯示之頭像係張桓輔盜用伊照片使用，當天係張桓輔
    委託伊至交易地點將一袋物品交予他人，伊不知道袋內物品
    是愷他命，也不知道有金錢交易，張桓輔沒和伊說，只說會
    有人來找伊，伊就將東西交給該人即可，員警從袋內扣得本
    案毒品21包，伊始知袋內係裝第三級毒品愷他命，伊無販賣
    第三級毒品未遂犯行云云置辯，惟如事實欄所載之事實，業
    經被告於偵訊及本院準備程序供認不諱，被告於本院準備程
    序對「小刀」與本件喬裝買家之警員在微信聊天談及買賣毒
    品，及「小刀」本件係從事毒品販賣事宜，並「小刀」所交
    付要其持往交貨之物為愷他命等各節，均供認其知悉，僅稱
    本案毒品21包重量若干伊不知，但要交付喬裝買家之毒品是
    扣案毒品21包之其中1包等情明確(見本院卷第76至81頁)  
    ，是被告於原審審理時上開辯解，已失所依據而不足採。又
    被告固於107年9月17日偵訊時供稱「小刀」就是張桓輔等語
    (見偵字第19258號卷第170頁)，然被告於107年6月19日偵訊
    時係供稱其不知「小刀」之姓名身分等語(見偵字第19258號
    卷第83頁)，而依辯護人在原審為被告辯稱：員警在107年6
    月18日逮捕被告後，帶同被告至其租屋處，該時於該租屋處
    內之男性友人即為張桓輔等語，被告與張桓輔間之交情匪淺
    ，對於張桓輔之姓名應知之甚詳，然被告於107年6月19日偵
    訊時稱不知「小刀」之真實姓名，於同年9月17日復稱「小
    刀」就是張桓輔，前後供述顯有不一；況且，被告於員警至
    其租屋處見有另1名男子在場時，並未稱該男子與本案販賣
    毒品有關乙情，業據證人蕭仕忠於原審審理時證述明確(見
    原審卷第247至249頁)，則被告所指「小刀」即是張桓輔乙
    節，難認可採。
(四)又按愷他命為毒品危害防制條例第2條第2項第3款所稱第三
    級毒品，而販賣毒品係政府嚴予查緝違法行為，且每次買賣
    之價量，亦隨時按雙方關係之深淺、當時之資力、需求程度
    及對行情之認知等因素，機動調整，因之販賣利得，除經被
    告坦承或有帳冊明確記載價量外，委難知其實情。是縱未查
    得販賣毒品所賺取之實際差價，但除別有事證，足認係按同
    一價格轉讓，確未牟利之情形外，尚難執此認其無營利之圖
    ，致知過坦承者難辭重典，飾詞否認者反得逞僥倖，而失情
    理之平。再依被告於偵訊時供稱「小刀」約好交易內容後，
    叫伊去送愷他命，並收取5,500元回酒店給「小刀」，伊這
    樣做「小刀」會分毒品給伊等語(見偵字第19258號卷第83頁
    ，本院準備程序亦為相同之供述，見本院卷第80頁)，可見
    被告與「小刀」販賣本案愷他命之價格，遠高於「小刀」取
    得本案愷他命之成本，渠等從中賺取買賣差價牟利甚明。
三、再刑法關於正犯、從犯之區別，係以其主觀之犯意及客觀之
    犯行為標準，凡以自己犯罪之意思而參與犯罪，無論其所參
    與者是否犯罪構成要件之行為，皆為正犯，其以幫助他人犯
    罪之意思而參與犯罪，其所參與者，苟係犯罪構成要件之行
    為，亦為正犯，必以幫助他人犯罪之意思而參與犯罪，其所
    參與者又為犯罪構成要件以外之行為，始為從犯（最高法院
    25年上字第2253號裁判先例可參）。最高法院27年上字第13
    33號裁判要旨亦謂：「刑法上之幫助犯，固以幫助他人犯罪
    之意思而參與犯罪構成要件以外之行為而成立，惟所謂以幫
    助他人犯罪之意思而參與者，指其參與之原因，僅在助成他
    人犯罪之實現者而言，倘以合同之意思而參加犯罪，即係以
    自己犯罪之意思而參與，縱其所參與者為犯罪構成要件以外
    之行為，仍屬共同正犯，又所謂參與犯罪構成要件以外之行
    為者，指其所參與者非直接構成某種犯罪事實之內容，而僅
    係助成其犯罪事實實現之行為而言，苟已參與構成某種犯罪
    事實之一部，即屬分擔實施犯罪之行為，雖僅以幫助他人犯
    罪之意思而參與，亦仍屬共同正犯。」就共同正犯與從犯之
    區別，即採主觀（以合同之意思即以自己共同犯罪之意思而
    參與）、客觀（參與構成要件行為）擇一標準說（參見94年
    2月2日修正公布之刑法第28條之修正立法理由）。
　　本件被告知悉「小刀」有從事販賣毒品愷他命之行為，甚至
    其即曾向「小刀」購買過愷他命，而本件毒品交易前，「小
    刀」已與喬裝買家之警員敲定毒品種類（愷他命）、數量及
    價金(5公克、5,500元)等情，亦經「小刀」明確告知，「小
    刀」囑其交付上開毒品並收回販毒價金5,500元，嗣被告至
    約定地點，正待交付毒品予喬裝買家之人時，為警當場查獲
    等情，已如前述，是被告本件顯已參與販賣第三級毒品愷他
    命之「賣出」行為，其與「小刀」之人彼此間具有犯意之聯
    絡及行為之分擔至明，被告雖於本院準備程序稱「我是幫張
    桓輔(即指「小刀」，本院認被告稱「小刀」為張桓輔乙情
    ，為不可採，如前述)拿給他的」等語（見本院卷第81頁）
    ，足見被告已參與構成販賣第三級毒品罪之犯罪事實之一部
    ，雖僅以幫助他人犯罪之意思而參與，亦仍屬共同正犯。是
    被告本件犯行，應論以販賣第三級毒品未遂罪之共同正犯甚
    明，被告執上詞為辯洵非可取。
四、綜上，被告上開共同販賣第三級毒品未遂犯行事證明確，洵
    堪認定，應依法論科。
參、適用法律說明
一、按愷他命為毒品危害防制條例第2條第2項第3款所明定之第
    三級毒品，未經許可不得販賣。又按刑事偵查技術上所謂之
    「釣魚」，係指對於原已犯罪或具有犯罪故意之人，以設計
    引誘之方式，迎合其要求，使其暴露犯罪事證，再加以逮捕
    或偵辦者而言。此乃純屬偵查犯罪技巧之範疇，並未違反憲
    法對於基本人權之保障，且於公共利益之維護有其必要性。
    警方為求破案，授意執勤員警佯裝購毒而與毒販聯繫，經毒
    販允諾，依約攜帶毒品交付予佯裝購毒之人，旋為埋伏員警
    當場查獲者，於此誘捕偵查案件，販毒者雖有販毒之故意，
    且依約攜帶毒品前往交付，並已著手實施販毒之行為，然因
    係受警員引誘偽稱欲購買毒品，警員原無買受毒品之意思，
    其虛與買賣毒品，意在辦案，以求人贓俱獲，伺機逮捕，實
    際上不能真正完成買賣毒品之行為，而應僅論以販賣毒品未
    遂罪（最高法院93年度台上字第1159號判決意旨可參）。查
    員警使用行動電話連結網路後登入微信，在員警依職務所知
    會有拋出販賣毒品訊息之群組即「24h便利商店」內查看，
    發現「Kui」刊登「○○街支援悠閒」暗示販賣毒品之訊息，
    就「Kui」聯繫，詢問「小姐」、「有嗎」，「小姐」即為
    愷他命之代號，「有嗎」就是確認「Kui」是販賣或購買毒
    品，「Kui」回覆「有」，代表要販賣愷他命，員警就繼續
    和「Kui」談買賣事宜，後來約定以5,500元購買5公克愷他
    命並約定交易地點，員警才前往查緝等語（見原審卷第240
    至242頁），核與卷附微信對話紀錄翻拍照片相符（見原審
    卷第167至175頁），是「小刀」使用被告之行動電話連結網
    際網路登入微信，以「Kui」之暱稱在微信「24h便利商店」
    聊天室內發佈「○○街支援悠閒」等文字時，本即已存有販賣
    毒品之意。況且，若被告及「小刀」無意販賣毒品，渠等對
    於員警以「小姐」、「有嗎」詢問是否可購買愷他命時，自
    可忽略不回應，然渠等於喬裝買家之員警以前詞詢問是否可
    購買愷他命時，即回應「有」，益徵渠等原已具有販賣第三
    級毒品愷他命之犯罪故意，是本案係喬裝買家之員警對原已
    具有販賣第三級毒品犯罪故意之被告、「小刀」，以設計引
    誘之方式，使渠等暴露犯罪事證，再加以逮捕、偵辦，而非
    屬「陷害教唆」，被告及其辯護人稱本案員警為「陷害教唆
    」云云，並無可採。
二、查被告、「小刀」與喬裝買家之員警達成前揭毒品交易內容
    ，而由被告依約到場，被告自口袋取出愷他命交付予喬裝買
    家之人，尚未收取價金之際即為警逮捕，而喬裝買家之員警
    、或喬裝買家之人（即喬裝買家之警方應「小刀」之要求，
    使身上有刺青圖騰之民眾亮相，「小刀」始放心與喬裝買家
    之警員議定毒品買賣細節）實際上均無購買上開毒品之真意
    ，事實上並無完成本案毒品交易之可能，是核被告所為，係
    犯毒品危害防制條例第4條第6項、第3項之販賣第三級毒品
    未遂罪。至被告於本院準備程序稱「我沒有收到錢」(見本
    院卷第81頁），故而否認觸犯販賣毒品罪云云，核與販賣毒
    品罪之既、未遂判斷標準在於有無完成毒品之交付，而與是
    否收取價金之行為無涉，是被告此部分辯解，亦非可採。又
    被告於販賣前後持有扣案之本案第三級毒品，但未達純質淨
    重20公克以上，有交通部民用航空局航空醫務中心107年6月
    25日航藥鑑字第0000000號毒品鑑定書在卷可查（見偵字第1
    9258號卷第95頁），是此部分持有第三級毒品行為，核屬不
    罰之行為，自無為販賣行為所吸收而不另論罪之問題。又被
    告與「小刀」就上開犯行有犯意聯絡及行為分擔，應論以共
    同正犯。
三、被告已著手於販賣第三級毒品犯罪行為之實行而不遂，為未
    遂犯，爰依刑法第25條第2項規定，按既遂犯之刑減輕之。
    又被告前因公共危險案件，經臺灣士林地方法院以105年度
    士交簡字第103號判決判處有期徒刑2月確定，於105年4月1 
    日易科罰金執行完畢，有本院被告前案紀錄表在卷可查，是
    被告於有期徒刑執行完畢後之5年內，再犯本案有期徒刑以
    上之罪，固為累犯，惟司法院大法官於108年2月22日作成釋
    字第775號解釋，認有關累犯加重本刑部分，不生違反憲法
    一行為不二罰原則之問題。惟其不分情節，基於累犯者有其
    特別惡性及對刑罰反應力薄弱等立法理由，一律須加重最低
    本刑，於不符合刑法第59條所定要件之情形下，致生行為人
    所受之刑罰超過其所應負擔罪責之個案，其人身自由因此遭
    受過苛之侵害部分，對人民受憲法第8條保障之人身自由所
    為限制，不符憲法罪刑相當原則，牴觸憲法第23條比例原則
    。於此範圍內，有關機關應自本解釋公布之日起2年內，依
    本解釋意旨修正之。於修正前，為避免發生上述罪刑不相當
    之情形，法院就該個案應依本解釋意旨，裁量是否加重最低
    本刑(司法院釋字第775號解釋意旨參照)。是為避免發生罪
    刑不相當之情形，法院就該個案應依該解釋意旨，就累犯制
    度之目的及罪刑相當原則等綜合考量，裁量是否加重其刑。
    查被告本件所犯之罪，與前案公共危險罪之罪質不同，且前
    案執行完畢之日(105年4月1日），距被告本件犯行相距已2
    年以上，且被告係以易科罰金執行前案之刑罰，並未入監執
    行，其刑罰感受力較低，故被告本件再犯尚難認係因被告刑
    罰反應力薄弱之故，本諸前述解釋意旨，綜合斟酌上開各情
    ，認被告本案所犯之罪，並無依刑法第47條第1項累犯規定
    加重其刑之必要，僅於後述量刑時依刑法第57條之規定，於
    法定刑內為再予斟酌即可。
四、又毒品危害防制條例第17條第2項規定：「犯第4條至第8條
    之罪於偵查及審判中均自白者，減輕其刑」，係指偵查及審
    判中均有自白犯罪而言，依現行法及司法審判實務法律見解
    ，僅須被告於偵查、審判中均曾經自白，即得認有該條項之
    適用，不以始終承認犯罪為必要。且不論該被告之自白，係
    出於自動或被動、簡單或詳細、一次或多次，並其自白後有
    無翻異，苟其於偵查及審判中均曾有自白，即應依法減輕其
    刑。又所謂「自白」，乃指對自己之犯罪事實全部或主要部
    分為肯定供述之意（最高法院100年度台上字第6148號判決
    參照）。申言之，即自白內容，應有基本犯罪構成要件，於
    販毒之場合應包含毒品金額、種類、交易時間地點等，足以
    令人辨識其所指為何。而販賣毒品與無償轉讓、合資購買、
    代購、幫助他人施用毒品或與他人共同持有毒品，係不同之
    犯罪事實。行為人至少應對於其所販賣之毒品種類，以及價
    金為肯定之供述，始得認為已自白販賣毒品；又其供述構成
    要件該當事實之外，縱另主張阻卻違法事由或阻卻責任事由
    ，或提出有利於己而非顯然影響有無基本犯罪事實之辯解，
    仍不失為自白。而行為人有無營利之意圖，乃毒品之販賣、
    轉讓、為他人購買毒品而幫助施用毒品等犯罪類型之主要區
    別，亦為各該犯罪異其刑罰輕重之評價原因，屬販賣毒品犯
    罪之重要構成要件事實，行為人如就販賣毒品犯罪之營利意
    圖未作供認，或僅承認無償轉讓，或未肯定供述毒品對價之
    收取，均難認已就販賣毒品之事實為自白，即無前揭減輕其
    刑規定之適用（最高法院105年度台上字第899號、第2787號
    ，108年度台上字第980號判決意旨供參）。經查：本件於檢
    察官偵訊及本院準備程序時，就如事實欄所載之犯罪事實均
    供認不諱，且檢察官於偵查中並未就涉犯之罪名訊問被告，
    甚且稱：可以免費施用本案毒品21包(按當指本件賣出後所
    餘之其他愷他命)等語(見本院卷第80頁，另詳偵字第19258
    號卷第83頁)，即承認有從中獲利乙情，而被告於本院準備
    程序時否認本件涉有販賣第三級毒品（未遂）犯行，不外乎
    認自己僅是幫忙「小刀」送毒品，或謂自己並沒收到錢云云
    ，凡此均是對販賣毒品罪之犯罪構成要件，或究竟係共同正
    犯或幫助犯有所誤解之故，是本件於偵訊及本院準備程序均
    供述販賣第三級毒品(未遂)罪之犯罪構成之要件事實，縱另
    主張阻卻違法事由或阻卻責任事由，或提出有利於己而非顯
    然影響有無基本犯罪事實之辯解，仍不失為自白。從而，揆
    諸前開最高法院判決意旨說明，被告本件所犯之販賣第三級
    毒品愷他命未遂犯行，應依毒品危害防制條例第17條第2項
    規定予以減輕其刑。　　
五、原審認被告本件事證明確予以論科，固非無見，惟查：惟被
    告本件行為後，司法院大法官會議已於108年2月22日作成釋
    字第775號解釋，已說明如前，原審判決時亦有審酌上開解
    釋意旨，僅認被告對「刑罰反應力薄弱」(見原判決第13頁
    第20行所載)，而裁量被告應依刑法第47條第1項累犯規定加
    重其刑，本院認被告前案所犯為公共危險罪，與本案所犯販
    賣第三級毒品(未遂)罪之罪質、法益侵害性及行為態樣均迥
    異，且前案並未入監執行，而係以易科罰金執行刑罰，尚難
    認其刑罰反應力薄弱，是原判決依累犯規定加重其刑，尚有
    未洽。被告上訴指摘及此，尚非無據；另被告於偵查中已供
    認全部或主要犯罪事實，因其於原審否認犯罪，復推翻前供
    ，然其於本院準備程序已供認販賣第三級毒品(未遂)罪之全
    部或主要犯罪事實，應依毒品危害防制條例第17條第2項規
    定減輕其刑，而原審未及審酌，亦有未洽。而被告上訴本院
    在罪名上有所爭執，或指摘警員蒐證違反警察職權行使法及
    本件陷害教唆云云，雖均不可採而無理由，已如上述然原判
    決既有上開瑕疵可指，既有可議之處，自應由本院將原判決
    (沒收除外)予以撤銷改判。並審酌被告無視政府對杜絕毒品
    犯罪之禁令，明知愷他命為第三級毒品，以販賣方式流通毒
    品，將對施用者身心造成嚴重傷害，其法益侵害性嚴重，竟
    意圖自己可從中獲利毒品施用之利益，而參與本件犯行之犯
    罪動機、目的及犯罪手段，然因員警執行網路巡邏而發覺，
    致毒品未及流通，而具有潛在危害性，衡酌被告有上述犯罪
    前科之素行(品行)、販賣第三級毒品之數量、價金，及參與
    本件之程度，又其於偵查、原審及本院雖均否認犯罪，然其
    於偵查及本院之供述，不失為自白之犯罪後態度，兼衡其高
    職肄業之智識程度(見原審卷第47頁之戶籍列印資料)、於原
    審、本院審理時自稱經濟狀況貧窮、目前從事輕隔間工作，
    未婚、無子女而毋須扶養他人等語之家庭經濟狀況（見原審
    卷第282頁、本院卷第84頁）等一切情狀，量處如主文第二
    項所示之刑，以示懲儆。
六、沒收部分上訴駁回：　　
(一)按犯毒品危害防制條例第4條至第9條、第12條、第13條或第
    14條第1項、第2項之罪者，其供犯罪所用之物，不問屬於犯
    罪行為人與否，均沒收之，毒品危害防制條例第19條第1項
    明定。又按違禁物，不問屬於犯罪行為人與否，沒收之，刑
    法第38條第1項規定甚明。另毒品危害防制條例第18條第1 
    項後段規定查獲之第三、四級毒品，無正當理由而擅自持有
    者，沒入銷燬之；此應沒入銷燬之毒品，專指查獲施用或持
    有（未成罪）之第三、四級毒品而言；倘屬同條例相關法條
    明文規定處罰之犯罪行為，即非該條項應依行政程序沒入銷
    燬之範圍；再同條例對於查獲之製造、運輸、販賣、意圖販
    賣而持有、以非法方法使人施用、引誘他人施用及轉讓、持
    有一定數量以上第三、四級毒品之沒收，並無特別規定，如
    其行為已構成犯罪，則該毒品即屬不受法律保護之違禁物，
    應回歸刑法之適用，依刑法第38條第1項第1款（即現行刑法
    第38條第1項）之規定沒收之，始為適法（最高法院98年度
    台上字第2889號、99年度台上字第2733號判決意旨參照）。
(二)查扣案含有愷他命成分之本案毒品21包為被告於107年6月18
    日攜帶至與喬裝買家之員警約定地點，欲從中取出5公克愷
    他命予喬裝買家之人，而觀諸本案毒品21包之包裝外觀均類
    似（見偵字第19258號卷第51、59頁），難以分辨何部分係
    屬被告欲交付予喬裝買家之人之愷他命，故應認本案毒品21
    包均係供被告、「小刀」為本案犯行所用之物，揆諸前揭說
    明，均屬違禁物，應依刑法第38條第1項之規定宣告沒收。
    又上開第三級毒品之外包裝，內含微量毒品成分難以析離，
    亦無析離之實益與必要，同屬經查獲之第三級毒品，自亦應
    依刑法第38條第1項之規定宣告沒收。至鑑驗用罄部分，既
    已滅失，自毋庸再為沒收之諭知。又扣案iphone X行動電話
    (內含門號0000000000號SIM卡1張）1支，係被告所有，且「
    小刀」使用該行動電話及門號0000000000號與喬裝買家之員
    警聯繫本案販賣第三級毒品事宜，業據被告於警詢、偵訊時
    供述明確(見偵字第19258號卷第33、83頁)，是上開行動電
    話(含SIM卡)係供被告與「小刀」犯本案犯行所用之物，爰
    依毒品危害防制條例第19條第l項規定，不問屬於犯罪行為
    人與否，宣告沒收之。
(三)按刑法、刑法施行法相關沒收之條文已於104年12月30日、
    105年6月22日修正公布，並於105年7月1日生效。此次修正
    認沒收為刑法所定刑罰及保安處分以外之法律效果，故新增
    第5章之1「沒收」之章名，並刪除第34條沒收為從刑之規定
    ，將褫奪公權為從刑之規定移列至第36條第1項。是依修正
    後刑法之規定，沒收顯非從刑，而與本案宣告罪刑之間，已
    無罪刑不可分及主從刑不可分原則可言。倘原審判決關於沒
    收部分並無違誤，僅論罪及主刑、從刑（褫奪公權）部分應
    予撤銷，即無須將沒收部分併予撤銷改判；反之亦然。
(四)原審審理結果，就扣案之本案毒品21包及包裝袋為違禁物應
    依刑法第38條第1項規定宣告沒收，至扣案iphone X行動電
    話(內含門號0000000000號SIM卡1張）1支，應依毒品危害防
    制條例第19條第1項規定宣告沒收等旨，經核並無不合。原
    判決雖如前述，經本院撤銷改判，但關於上開沒收部分既無
    違誤，依前揭刑法新制之說明，即無併予撤銷改判之依據及
    必要，而應駁回此部分之上訴，以臻適法。
七、被告經本院合法傳喚，無正當理由不到庭，爰不待其陳述，
    逕行判決。
據上論斷，應依刑事訴訟法第371條、第368條、第369條第1項前
段、第364條、第299條第1項前段，毒品危害防制條例第4條第3 
項、第6項、第17條第2項，刑法第11條、第28條、第25條第2項
，判決如主文。
本案經檢察官王涂芝偵查起訴，檢察官孫治遠到庭執行公訴。
中　　華　　民　　國　　109 　年　　7 　　月　　14　　日
    　            刑事第二十一庭審判長法　官　許宗和
  　                                  法  官　黃玉婷
　                                    法  官　黃惠敏
以上正本證明與原本無異。
如不服本判決，應於收受送達後20日內向本院提出上訴書狀，其
未敘述上訴之理由者並得於提起上訴後20日內向本院補提理由書
（均須按他造當事人之人數附繕本）「切勿逕送上級法院」。
                                      書記官　吳錫欽
中　　華　　民　　國　　109 　年　　7 　　月　　15　　日
附錄：本案論罪科刑法條全文
毒品危害防制條例第4條
製造、運輸、販賣第一級毒品者，處死刑或無期徒刑；處無期徒
刑者，得併科新臺幣2千萬元以下罰金。
製造、運輸、販賣第二級毒品者，處無期徒刑或7年以上有期徒
刑，得併科新臺幣1千萬元以下罰金。
製造、運輸、販賣第三級毒品者，處7年以上有期徒刑，得併科
新臺幣7百萬元以下罰金。
製造、運輸、販賣第四級毒品者，處5年以上12年以下有期徒刑
，得併科新臺幣3百萬元以下罰金。
製造、運輸、販賣專供製造或施用毒品之器具者，處1年以上7年
以下有期徒刑，得併科新臺幣1百萬元以下罰金。
前五項之未遂犯罰之。